臺灣臺中地方法院刑事裁定　　　　　　 100年度聲判字第30號
聲　請　人　美商誠翔國際有限公司
代　表　人　艾得菲原文名Ph.
代　理　人　曾信嘉律師
被　　　告　洪祥益
上列聲請人因被告違反商標法案件，不服臺灣高等法院臺中分院
檢察署檢察長駁回再議之處分（100年度上聲議字第117號，原不
起訴處分案號：臺灣臺中地方法院檢察署檢察官99年度偵字第19
098號），聲請交付審判，本院裁定如下：
    主    文
聲請駁回。
    理    由
一、聲請交付審判意旨略以：
(一)被告洪祥益為址設臺中市南屯區新民巷9號之英友達國際企
    業有限公司(下稱英友達公司)之實際負責人，明知經濟部智
    慧財產局(下稱智慧財產局)審定字號第00000000、00000000
    號商標圖樣，係聲請人即告訴人(下稱聲請人)向智慧財產局
    註冊取得商標權之商標圖樣，並指定使用於自行車之座桿、
    前叉、前叉肩蓋、車頭組件、快速拆卸、輪圈、外胎、車輪
    、輻絲、花鼓、鏈條、大齒盤、大齒盤組、曲柄、座墊、後
    煞車、腳踏、前煞車器、手把、煞車握把、立管(豎管)、握
    把、車架等，且現仍於商標專用期限內，非經聲請人同意或
    授權，不得於同一或類似之商品使用相同之註冊商標，竟仍
    向蔡尚儒購得仿冒前開商標之自行車坐管100支以上，並出
    售牟利，侵害聲請人商標權。被告係自行車及其零件批發業
    者，被告購貨之目的係批賣與自行車商，而蔡尚儒於偵查供
    承販賣100多支仿冒坐管予被告，而經警持搜索票至被告所
    經營之上址公司執行搜索，未發現應扣押之物品，足見被告
    向蔡尚儒購入100多支仿冒品後，已陸續批賣於自行車商，
    致搜索時，已無存貨可供查扣。故被告販賣仿冒上揭商標之
    物品，不僅止於不起訴處分書、駁回再議處分書所示之販售
    予詹豐璟所經營之摯駿公司(即CS車行)之9支坐管，檢調機
    關應調查蔡尚儒究竟於何時出貨多少仿品予被告、被告究竟
    於何時將仿品賣出予自行車商，駁回再議處分書僅以檢調機
    關未查扣仿品，而消極不為調查前揭事項，並稱無積極證據
    證明被告犯行，顯有違誤。
(二)駁回再議處分書認被告無商標法第82條之直接故意，顯有違
    誤。所謂「明知」之程度，一般人與專業人士當有不同程度
    之注意義務。一般人購入產品之目的係自用，無散布產品之
    效果，對產品之認識程度自不若製造商或經銷商等專業營利
    者。但專業人士即有不同，包括以營利為目的之代理商或經
    銷商，對產品之認識程度因長年且專門接觸而遠高於一般人
    民。則一般人民有意識的，不論是透過媒體報導之商標侵權
    事件或查詢註冊商標之管道，專業人士更應當有意識。被告
    為EASTON、MARECHAL、MOWA、FIREETE、DIRTY DOG、KCNC等
    多家自行車零件廠牌之代理商，顯見被告為一專業之自行車
    代理商，更當比一般人，甚至比自行車業者有商標權意識，
    加以經註冊之商標已有公示效力，任何人均得上網查詢。此
    外，被告為多家自行車零件會有防偽措施之事應知之甚詳，
    縱其不知RITCHEY於真品上會有何種防偽措施，亦應知RITCH
    EY會有防偽措施。被告固辯稱不知向蔡尚儒購入之物品為仿
    品，並信任蔡尚儒不會販賣仿品。惟被告身為多家自行車零
    件之代理商，且蔡尚儒曾於98年8、9月第45期單車誌上刊登
    侵害商標權之道歉啟事，則被告繼續向蔡尚儒購貨時，自身
    當有警惕，應善盡專業人士之注意義務，並應要求蔡尚儒出
    具真品之保證切結書，而非全然聽信他人所言，即認購得之
    物品非仿品，駁回再議處分書認被告堅詞否認非明知、系爭
    真品與仿品差異並不明顯、真品權利人於真品需設辨別之事
    項為營業秘密，非旁人所能知悉，尚難據此要求被告具備此
    辨別能力，而認被告無直接故意云云，顯有違誤。另被告業
    已自承工廠會有庫存品，則系爭仿品是否確有真品之庫存，
    尚有疑義，若有庫存，駁回再議處分書以被告於買受系爭坐
    管時，國內無真品在市面上流通，無從比對真偽云云，認被
    告不具直接故意，豈不推論矛盾。縱如聲請人於偵查中之告
    訴代理人謝世平所言系爭型號坐管於99年4月2日始於臺灣販
    賣，然愛地雅等組車大廠直接向國外製造商下訂而產生之庫
    存品早已於市面流通，則被告自早已於系爭型號正式在臺灣
    販賣前已有取得真品之管道，如何能謂被告無從比對真偽?
    是被告辯稱非明知系爭坐管非仿品，並不足採，被告具有主
    觀犯意甚明，駁回再議處分書有上開違誤等語，聲請交付審
    判。
二、按告訴人不服上級法院檢察署檢察長或檢察總長認再議為無
    理由而駁回之處分者，得於接受處分書後10日內委任律師提
    出理由狀，向該管第一審法院聲請交付審判，刑事訴訟法第
    258條之1定有明文。本案聲請人以被告涉犯違法商標法罪嫌
    ，提出告訴，經臺灣臺中地方法院檢察署檢察官於民國100
    年1月27日以99年度偵字第19098號為不起訴處分（下稱不起
    訴處分）後，聲請人不服聲請再議，復經臺灣高等法院臺中
    分院檢察署檢察長以再議為無理由，於100年3月16日以100
    年度上聲議字第117號處分書（下稱駁回再議處分）駁回再
    議之聲請，該駁回再議處分書之正本於100年3月21日作成，
    並送達予聲請人收受，聲請人於100年3月31日委任曾信嘉律
    師向本院聲請本件交付審判等情，有上開不起訴處分書、駁
    回再議處分書、刑事交付審判聲請狀在卷可稽，足認聲請人
    聲請交付審判並未逾越前開法定之10日期間，合先敘明。
三、次按聲請交付審判制度，乃對於「檢察官不起訴或緩起訴裁
    量權」制衡之一種外部監督機制。是受理聲請之管轄法院，
    僅就檢察官所為不起訴、緩起訴之處分、駁回再議聲請處分
    是否正確加以審查，以防止檢察機關濫權即可；又依新修正
    之刑事訴訟法第260 條對於不起訴處分已確定或緩起訴處分
    期滿未經撤銷者，得再行起訴之規定，其立法理由明確說明
    ，本條所謂不起訴處分已確定者，係包括「聲請法院交付審
    判復經駁回者」之情形在內。從而依前揭說明，法院於審查
    聲請交付審判之案件時，就刑事訴訟法第258 條之3 第3 項
    所謂「得為必要之調查」規定之適用，即調查證據之範圍，
    自應以偵查中曾顯現之證據為限，不可就聲請人新提出之證
    據再為調查，亦不得蒐集偵查卷以外之證據。再則法院就聲
    請交付審判案件之審查，應以聲請人所指摘不利被告之事證
    未經檢察機關詳為調查斟酌，或不起訴處分書所載理由違背
    經驗法則、論理法則及證據法則為限，且法院裁定交付審判
    ，即如同檢察官提起公訴，是法院裁定交付審判之前提，尚
    必須偵查卷內所存證據已符合刑事訴訟法第251 條第1 項規
    定「足認被告有犯罪嫌疑」，亦即該案件必須已經跨越起訴
    門檻，否則，縱或法院對於檢察官所認定之基礎事實有不同
    判斷，但如該案件仍須另行蒐證、偵查始能判斷應否交付審
    判者，因交付審判審查制度並無如同再議救濟制度得發回原
    檢察官繼續偵查之設計，法院仍應依同法第258 條之3 第2
    項前段規定，以聲請無理由裁定駁回。而犯罪事實應依證據
    認定之，無證據不得認定犯罪事實。刑事訴訟法第154條第2
    項定有明文。而聲請人之告訴，係以使被告受刑事訴追為目
    的，是其陳述是否與事實相符，仍應調查其他事實以資審認
    ，始得為不利被告之認定。又犯罪事實之認定，應憑真實之
    證據，倘證據是否真實尚欠明確，自難以擬制推測之方法，
    為其判斷之基礎。所謂認定犯罪事實之證據，係指足以認定
    被告確有犯罪行為之積極證據而言，該項證據自須適合於被
    告犯罪事實之認定，始得採為證據資料（最高法院52年台上
    字第1300號、53年台上字第656號、29年上字第3105號判例
    要旨可資參照）。再按刑事訴訟上證明之資料，無論其為直
    接或間接證據，均須達於通常一般人均不致有所懷疑，而得
    確信其為真實之程度，始得據為有罪之認定，若其關於被告
    是否犯罪之證明未能達此程度，而有合理懷疑之存在，致使
    無從形成有罪之確信，根據「罪證有疑，唯利於被告」之證
    據法則，即不得遽為不利被告之認定（最高法院76年台上字
    第4986號判例要旨亦可資參照）。末按「未得商標權人或團
    體商標權人同意，有下列情形之一者，處3年以下有期徒刑
    、拘役或科或併科新臺幣20萬元以下罰金：一、於同一商品
    或服務，使用相同之註冊商標或團體商標者。二、於類似之
    商品或服務，使用相同之註冊商標或團體商標，有致相關消
    費者混淆誤認之虞者。三、於同一或類似之商品或服務，使
    用近似於其註冊商標或團體商標之商標，有致相關消費者混
    淆誤認之虞者。」、「明知為前條商品而販賣、意圖販賣而
    陳列、輸出或輸入者，處1年以下有期徒刑、拘役或科或併
    科新臺幣5萬元以下罰金。」商標法第81條、第82條分別定
    有明文。綜合上開法條可知，商標法第82條之罪係以行為人
    「明知」為侵害他人商標權商品而仍輸入、販賣為其構成要
    件，是行為人除須在客觀上有輸入、販賣仿冒商品之行為以
    外，就其所販賣者係屬仿冒商品，在主觀上更須有所明知之
    「直接故意」，亦即行為人對於構成犯罪之事實（進口、販
    賣之商品係仿冒他人商標商品之事實）須明知並有意使其發
    生，若行為人非明知，即不得以該罪名相繩。聲請人雖以上
    開事由聲請交付審判，惟查：
(一)被告於警詢供稱：伊係英友達公司負責人，與摯駿有限公司
    有生意往來，警方於摯駿有限公司所採證之仿冒聲請人所有
    RITCHEY商標之坐管，不是伊公司販售。因為伊公司販售的
    商品會有QC品管檢驗標誌，而該商品上並沒有該標誌，所以
    不是伊公司販售。摯駿有限公司負責人詹豐璟所提出之請款
    對帳單所列之RITCHEY商標商品是伊公司販賣予詹豐璟的，
    該等商品的來源，是伊向愛地雅、達富及輝達等3間公司進
    貨，進貨價格為新臺幣(下同)1900元，出售價格為2300元等
    語。復於偵查中供稱：伊與詹豐璟確實有交易，但不是仿冒
    的。購買價格每次都不太一樣，約是1900元至2000元不等。
    伊是向愛地雅、達富及輝達等3間公司進貨。伊也有向一些
    跟做這些業務的朋友買，進貨價格頂多差200元。伊確實有
    賣RITCHEY坐管給詹豐璟，有交易單據，但伊不能確定被查
    獲的仿冒品是否伊賣給詹豐璟。伊是向工廠買沒有盒裝的，
    謝世平提出的真品都有包裝，工廠都會有庫存，例如出貨的
    零件中有幾件瑕疵，工廠都要有庫存來換給客戶，每年年底
    都有庫存，因此私底下會販賣庫存的腳踏車零件。自行車龍
    頭進伊公司後，伊會在龍頭內貼上伊公司的檢驗標章，貼在
    外面會磨損，所以伊會貼在管內，本案員警拿扣案證物給伊
    檢視時，伊看到其中2支沒有貼伊公司的檢驗標章，其他的
    ，員警沒有拿給伊看等語，並提出自行車龍頭1支及檢驗標
    章貼紙1張(業經檢察官拍照附卷後發還)。而本件係內政部
    警政署保安警察第二總隊第一大隊第一中隊依另案被告詹豐
    璟之供述向臺灣臺中地方法院檢察署檢察官提出聲請，而由
    本院核發搜索票後，至被告洪祥益上址之英友達公司執行搜
    索，惟並未發現應扣押之物品等情，有本院搜索票、保安警
    察第二總隊第一大隊第一中隊搜索筆錄及現場勘查照片在卷
    可參。而被告業已供承與詹豐璟交易之RITCHEY商品並非仿
    冒品，且既未在被告所經營之上址英友達公司，扣得告訴人
    指述遭仿冒商品，未能與另案被告詹豐璟供述及扣得之仿冒
    商品比對，佐以另案被告詹豐璟於其經營之摯駿有限公司遭
    查得仿冒之RITCHEY坐管，詹豐璟對此顯具有相當之利害關
    係，自難僅憑詹豐璟之供述，即認於摯駿公司採證取得之
    RITCHEY商標坐管係由被告洪祥益販賣予詹豐璟。另證人蔡
    尚儒固於偵查中證稱：詹豐璟提出之RITCHEY坐管照片及型
    號，這類的東西，伊有賣給洪祥益，伊不記得販賣的時間，
    數量約有上百支，伊賣該款坐管予洪祥益的期間，同時也賣
    給伊組車廠庫存的坐管等語。惟證人蔡尚儒為址設臺中市○
    區○○○街45號2樓之福克斯科技有限公司負責人，其有販
    賣仿冒RITCHEY商標之商品予國內下游盤商及單車店，亦外
    銷至美國、歐洲、東南亞等地，並販賣給另案被告陳昱廷、
    袁偉航及黃義材等人，業據蔡尚儒於臺灣臺中地方法院檢察
    署檢察官99年度偵字第6084號案件供述明確，可見蔡尚儒販
    賣仿冒RITCHEY商標之商品予多人，並於國內外多處販賣，
    則蔡尚儒得否精確記得販賣予被告洪祥益之RITCHEY商標之
    坐管數量，實堪質疑，且本件亦無蔡尚儒銷售予被告洪祥益
    仿冒RITCHEY商標商品之發票及單據，則自難僅憑蔡尚儒上
    開證述，遽認被告洪祥益有販賣上百支仿冒RITCHEY商標之
    坐管犯嫌。
(二)縱依詹豐璟於警詢證稱：伊販賣的仿冒RITCHEY商標坐管來
    源是向英友達公司進貨，共進貨3次。第1次是在97年12月時
    進貨RITCHEY商標坐管規格為27.2MM數量3支及規格為31.6
    MM數量2支。第2次於98年5月時進貨RITCHEY商標坐管規格31
    .6MM數量2支、第3次為98年7月進貨RITCHEY商標坐管規格27
    .2MM數量1支及規格為31.6MM數量1支。3次進貨共進RITCHEY
    商標坐管9支等語，並佐以詹豐璟提出之摯駿有限公司97年1
     2月5日、98年5月25日之請款對帳單、97年12月5日之郵政
    跨行匯款申請書、英友達公司98年4月24日、98年6月12日之
    出貨明細表等物，認在上開摯駿有限公司所採證取得系爭RI
    TCHEY商標坐管係被告洪祥益所販售。惟被告洪祥益必於主
    觀上明知所販賣予詹豐璟之RITCHEY商標坐管係仿冒商品，
    猶販賣之，始該當商標法第82條之罪。經查：
 1、證人蔡尚儒於偵查中證稱：伊販賣仿冒RITCHEY商標之坐管
    予洪祥益時，販賣1支金額約2000元，洪祥益不知道是仿冒
    的。伊跟洪祥益說是加工廠的庫存，伊於83年開店時，就一
    直有在買賣庫存貨，後來伊才找比較有利潤的東西去仿冒，
    所以洪祥益應該會以為伊是賣庫存貨。庫存貨的價差本來就
    大，伊之前曾經跟組車廠愛地雅購買腳踏車零件，當時跟市
    面上價格相差3倍，上面也有RITCHEY的商標，但是RITCHEY
    也不敢管，因為組車廠1年庫存的成本價也是上億。伊販賣
    仿冒坐管予洪祥益的期間，也有販賣組車廠庫存的坐管，價
    格都一樣等語。
 2、告訴代理人謝世平於偵查中陳稱：本案坐管今年報價為3960
    元，零售價為6340元，給店家的都是3960元等語。且於臺灣
    臺中地方法院檢察署檢察官99年度偵字第6084號案件證稱:
    庫存貨通常是組裝工廠直接向美國公司下單，伊無法掌控，
    但事實上確實有庫存貨，價格上會比較便宜等語。
 3、依證人蔡尚儒及謝世平之證述，可知自行車業者，確實有交
    易售價較低廉之庫存貨之情。而證人蔡尚儒並未告知被告洪
    祥益RITCHEY商標坐管為仿冒品，係以庫存貨名義向被告洪
    祥益兜售上開坐管，且同一時間，仍販賣真正為庫存貨之商
    品予被告洪祥益，又被告洪祥益係以約2000元價格取得RI
    TCHEY商標之坐管，仍係聲請人報價予店家3960元約一半之
    價格，尚未悖於社會常情，自難僅以被告洪祥益取得坐管之
    價格較為低廉，遽以推論其明知該等坐管係仿冒品。
 4、聲請人固依告訴代理人謝世平出具之鑑定報告書記載：「基
    於下述理由，該件商品確屬仿冒品無訛：1.螺帽加工處理不
    同：真品平滑，假品有刻紋。2.基座側邊金屬承接處不同：
    真品無刻意凹陷僅微幅內陷、觸感平順；假品則出現明顯凹
    槽，轉折角度明顯。3.管壁厚度不同：真品管壁較厚，且表
    面處理細緻；假品管壁較薄，表面處理粗糙。4.該商品欠缺
    原廠真品應具備之原廠包裝。5.商品來源不明。」而認被告
    洪祥益所販售者確為仿冒商標商品，惟該鑑定報告書僅能證
    明被告所販售者為仿冒商標商品，但尚難以此即認被告存有
    明知為仿冒商標商品猶販賣之主觀犯意。且依前揭鑑定報告
    書記載，系爭真品、仿冒商品之主要在於螺帽加工、基座側
    邊金屬承接處、管壁厚度等小細節處有所差異，且部分相異
    處，尚需拆開坐管或仔細觸摸始能發覺有所不同，並非一望
    即知的明顯差異，而真品之權利人為查緝日後可能出現的仿
    冒商品，於真品上預設辨別之事項，此屬營業秘密，告訴代
    理人謝世平係受聲請人專業訓練，負責鑑定商品真、偽之人
    員，始能得知上開營業秘密，並據以鑑定商品真、偽。而被
    告洪祥益固為銷售自行車及相關零件公司之負責人，惟真品
    權利人為維護上開屬於防偽措施之營業秘密外洩，是否會教
    育銷售其商品之所有公司、銷售人員上開辨別商品真、偽之
    各個事項，尚非無疑，自難僅憑被告為銷售自行車及相關零
    件公司之負責人，即據以推論被告得以分辨上開真品、仿冒
    品之差異，佐以告訴代理人謝世平於偵查中陳稱：本案型號
    之坐管係於99年4月2日始於臺灣販賣，且經向洪祥益所述購
    買坐管之組車廠查詢，並沒有販賣該坐管語。則被告於買受
    系爭坐管時，並無真品於國內市場流通，被告自無從比對真
    、偽甚明。而不起訴處分書、駁回再議處分書係因認被告係
    向蔡尚儒購得仿冒RITCHEY商標之坐管，且依告訴代理人謝
    世平所述系爭坐管並無真品於國內市場流通等情，而認被告
    於買受系爭坐管時，並無真品可資比對。並非認被告係自組
    車廠購買屬於庫存品之系爭坐管，是不起訴處分書、駁回再
    議處分書並無論述矛盾之情。而被告所稱向組車廠購買坐管
    之辯詞，即使不足採信，惟亦不得以此遽認被告主觀上具有
    直接故意。
 5、證人蔡尚儒固於98年8、9月份第45期單車誌上刊登侵害商標
    權之道歉啟事，有該雜誌致歉啟事影本附卷可稽，惟觀諸該
    致歉啟事，係記載蔡尚儒不慎侵害天心工業股份有限公司所
    擁有註冊「FSA」、「FULL SPEED AHEAD」及「K-FORCE」商
    標，並非侵害聲請人所有之「RITCHEY」商標，佐以該致歉
    啟事刊登日期係98年8、9月份，而依詹豐璟所述最後1次向
    被告進貨RITCHEY商標之坐管為98年7月等情，則尚難以此遽
    認被告明知蔡尚儒販賣予其之系爭坐管為仿冒品，猶向之購
    買，並販賣予詹豐璟一情。
四、綜上所述，依被告供述及未在被告所經營之上址英友達公司
    ，扣得告訴人指述遭仿冒商品，無法與另案被告詹豐璟供述
    及扣得之仿冒商品比對等節，已難認於摯駿公司採證取得之
    RITCHEY商標坐管係由被告販賣予詹豐璟。而縱認摯駿有限
    公司所採證取得系爭RITCHEY商標坐管係被告所販售，惟尚
    無積極證據認被告存有明知販賣予詹豐璟之RITCHEY商標坐
    管係仿冒商品，猶販賣該仿冒商品之直接故意。經本院調閱
    臺灣臺中地方法院檢察署99年度偵字第19098號卷證，核閱
    結果，認原不起訴處分書業就聲請人所指被告涉有上開犯罪
    情節及證據予以詳細調查後，認定被告所為與商標法第82條
    之構成要件有間，而認被告犯罪嫌疑不足，為不起訴處分，
    且於不起訴處分書詳述其理由，嗣駁回再議處分書認聲請人
    指摘不起訴處分書不當為無理由，亦已於理由內詳加說明，
    而本院依據偵查中曾顯現之證據調查結果，認為臺灣臺中地
    方法院檢察署檢察官及臺灣高等法院臺中分院檢察署檢察官
    所為上開不起訴處分書、駁回再議處分書之理由暨事證，於
    法均無違誤或不當之處。此外，復查無不起訴處分書或駁回
    再議處分書所載理由違背經驗法則、論理法則或其他證據法
    則等得據以交付審判之事由存在。從而，聲請人聲請交付審
    判，為無理由，應予駁回。
據上論斷，依刑事訴訟法第258條之3第2項前段，裁定如主文。
中    華    民    國   100    年    8     月    2     日
                  刑事第五庭  審判長法  官  王邁揚
                                    法  官  賴秀雯
                                    法  官  林慧欣
以上正本證明與原本無異。
不得抗告。
                                    書記官  鄭淑英
中    華    民    國   100    年    8     月    2     日